---
title: "Análisis de Localidades"
output:
  html_document:
    df_print: paged
---

```{r, echo=FALSE, include=FALSE}
source("../utils.R")
```


```{r message=FALSE, warning=FALSE}
# Ubicación de Beneficiarios UKA
sanfelipe <- read_csv('../data/San_Felipe_del_Progreso.csv') %>% 
  mutate(Cve_Loc = str_pad(Cve_Loc, 4, side = "left","0"),
         cve_muni = str_c('15', str_pad(Cve_Mun, 3, side = "left","0"))) %>%
  filter(`Niños UKA`>0) %>%
  mutate(cve_locc = str_c(cve_muni, Cve_Loc))

# ITER
iter <- readxl::read_xls('../data/RezagoSocial_2010.xls',
                         skip = 6, col_names = FALSE) 
colnames(iter) <- names_iter
iter <- iter %>% select(-x_2, -x_) %>%
  mutate(cve_locc = as.character(cve_locc),
         cve_ent = str_extract(cve_locc, "^[0-9]{2}"),
         cve_muni = str_extract(cve_locc,"^[0-9]{2}([0-9]{3})")) %>%
  dplyr::filter(nom_ent == "MÉXICO")

data <- left_join(sanfelipe, iter, by=c('cve_locc', 'cve_muni'))

# Asumiendo que nos quedamos con las comunidades con más niños UKA
top_uka <- data %>% arrange(desc(`Niños UKA`)) %>% head(3)
dt <- top_uka %>% select(Nom_Loc, cve_locc, Pob_Total, 
                      `Niños UKA`, `Familias UKA`,
                      indice_rezagosocial,
                      grado_rezago_social)

kable(dt) %>%
  kable_styling(bootstrap_options = c("striped", "hover"))

```


```{r, warning=FALSE}
# Read the sahpefile
manzanas <- st_read("../data/manzanas/mex_manzana.shp")
# Obtenemos las manzanas en esa localidad
manzanas_sub<-subset(manzanas, CVE_LOC %in% unique(top_uka$Cve_Loc) & 
                       CVE_MUN == '074')


plot(st_geometry(manzanas_sub), col=manzanas_sub$CVE_LOC, border=NA)

ggplot() +
  geom_point(aes(x = top_uka$Lon_Decimal, y = top_uka$Lat_Decimal, alpha = .5))


leaflet(manzanas_sub) %>%
  addPolygons(color = "#444444", weight = 1, smoothFactor = 0.5,
    opacity = 1.0, fillOpacity = 0.5,
    fillColor = ~colorFactor("OrRd", as.character(CVE_LOC))(CVE_LOC),
    highlightOptions = highlightOptions(color = "white", weight = 2,
                                        bringToFront = TRUE)) %>% addTiles() %>%
  addCircleMarkers(lat=sanfelipe$Lat_Decimal, lng=sanfelipe$Lon_Decimal, color= "red")

  
```


### Estimación de media y varianza del ingreso para las localidades del Estado de México

Las estimaciones del ingreso más recientes y más confiables se obtiene a partir de la Encuesta
Nacional de Ingresos y Gastos en el Hogar (ENIGH) 2016. Esta encuesta tiene como objetivo 
proporcionar un panorama estadístico del comportamiento de los ingresos y gastos de los hogares 
en cuanto a su monto, procedencia y distribución; adicionalmente, ofrece información sobre 
las características ocupacionales y sociodemográficas de los integrantes del hogar, así como 
las características de la infraestructura de la vivienda y el equipamiento del hogar (INEGI 2016).

Entre otras cosas la ENIGH permite estimar:

* Ingreso corriente total (monetario y no monetario) de los hogares.

* Gasto corriente monetario de los hogares.

* Dimensiones de las carencias.

El uso de la ENIGH es fundamental para dar respuesta a las incógnitas que nos planteamos con 
respecto al ingreso de las personas en determinada área geográfica. Con la información recabada por 
la ENIGH es posible obtener estimaciones de ingreso y carencias con representatividad nacional, en el
caso de la ENIGH 2016 permite además representatividad por entidad federativa con estimaciones para 
los dominios urbano y rural. Si bien el esfuerzo de muestreo de la ENIGH es de los mayores en México,
cuando el objetivo es utilizar la información para obtener resultados cuya representatividad tenga
un nivel menor, resulta que la representatividad del la ENIGH es muy gruesa.

Para el análisis posterior utilizaremos una aproximación de la media y la varianza del ingreso
utilizando los datos de las localidades del Estado de México.

```{r message=FALSE, warning=FALSE}
enigh_edomex <- read_csv("../data/enigh_2016_concentradohogar.csv") %>%
  mutate(cve_edo = str_sub(ubica_geo, 1, 2),
         cve_mun = str_sub(ubica_geo, 3, 5)) %>%
  filter(cve_edo == "15") 
```
El ingreso medio y su varianza en el Estado de México es:

```{r}
ing_edomex <- enigh_edomex %>%
  summarise(media_ing = mean(ing_cor),
            var_ing = var(ing_cor)) 

ing_edomex
```


# Descripción del modelo de muestreo propuesto

Dado que la variable de interés resulta ser el ingreso en los hogares de las localidades, 
proponemos que el esquema de muestra sea similar al de la ENIGH. Definimos los aspectos del diseño muestral.

**Población objetivo.** La encuesta está dirigida a las viviendas de la o las localidades 
seleccionadas.

**Marco de la encuesta.** El diseño de la muestra será probabilístico, usaremos
un diseño bietápico, estratificado y por conglomerados, donde la unidad última 
de selección es la manzana y la unidad de observación es la vivienda.
Para la selección de la muestra se utilizará el Inventario Nacional de 
Viviendas (INV [^2]). 

[^2]: Producto de INEGI.

**UPM y USM.** Las Unidad Primaria de Muestreo (UPM) es la AGEB (rural o urbana 
según el caso), la Unidad Secundaria de Muestreo (USM) se define como: localidad 
para aquéllas menores a 2,500 habitantes, manzana para las localidades de 
2,500 o más habitantes, las cabeceras municipales y las localidades amanzanadas 
cercanas a las localidades de 5 mil y más habitantes. Dentro de las USMs se
propone una desviación del muestreo probabilístico con el fin de reducir costos
y buscando mayor calidad en los datos recolectados, en el caso de localidades o 
AGEBs amanzanadas los encuestadores iniciarán en la esquina noreste de una 
manzana e irán encuestando viviendas seleccionándolos en el sentido de las 
manecillas del reloj hasta recorrer $n$ viviendas, en caso de no existir 
manzanas se utilizarán los polígonos de la región, obtenidos del INV, para 
definir un proceso similar. Este esquema pretende facilitar la creación de mapas 
y la identificación de las viviendas que debe visitar el encuestador.


**Estratificación.** Una vez construido el conjunto de UPMs, se estratifican.
Esto se hará utilizando los datos disponibles en el INV y se definirá más 
adelante.


**Cuestionario.** Se aplicará el CUIS, el tiempo aproximado de aplicación del 
cuestionario se calcula entre 30 y 50 minutos, esto con base a la 
*Encuesta a Delegaciones Sobre los Costos del Levantamiento del Cuestionario
Único de Información Socieconómica (CUIS)* que aplicó SEDESOL en 2016 a sus
delegaciones en todos los estados. 

**Selección de las UPM de la muestra.** Las UPM de la muestra se seleccionarán
por medio de un muestreo con probabilidad proporcional al tamaño, esto es:

$$P(U_{hi}\in S) = \frac{k_{h}m_{hi}}{m_{h}}$$

donde,

$U_{hi}$ indica la $i$-ésima UPM del h-ésimo estrato,  
$S$ la muestra,
$k_{h}$ el número de UPMs a seleccionar en el $h$-ésimo estrato,  
$m_{hi}$ el número de viviendas en la i-ésima UPM, en el $h$-ésimo estrato, y
$m_{h}$ el número de viviendas en el $h$-ésimo estrato.

La selección de USMs será también por medio de un muestreo con probabilidad 
proporcional al tamaño.

**Tamaño de muestra.** El cálculo del tamaño de muestra se enfocará en la 
variable ingreso corriente trimestral por vivienda. La fórmula que se utiliza es 
la siguiente:

$$n = \frac{z^2s^2Deff}{r^2 \bar{X^2}(1-tnr)}$$

donde,

* $n$ indica el tamaño de muestra,
* $z_{\alpha_2}$ es el valor crítico de una distribución normal estándar, donde 
$100\cdot(1-\alpha /2)$% es la confianza prefijada que se desea obtener,
* $s^2$ indica la estimación de la varianza poblacional que se desea obtener,
* $\bar{X}$ estimación de la media para la variable de interés,
* $Deff$ es el efecto de diseño definido como el cociente de la varianza en la 
estimación del diseño utilizado, entre la varianza obtenida considerando un 
muestreo aleatorio simple para un mismo tamaño de muestra,
* $r$ indica el error relativo máximo aceptable,
* $tnr$ la tasa de no respuesta máxima aceptada.

Los valores a utilizar cambian por municipio y se usará como referencia la 
información de la ENIGH más actualizada, estos parámetros se afinarán también 
con la información del muestreo rotativo conforme se analicen los primeros
levantamientos, en este aspecto el muestreo piloto será la primera 
realimentación.

### INV
En esta sección describimos el INV, esta es nuestra principal fuente de 
información para la creación del marco muestral, lo utilizaremos para la 
definición de UPMs, USMs, y usaremos los datos que integra para hacer la 
estratificación. 

El Inventario Nacional de Viviendas (INV) integra información estadística con
una visión territorial, sobre la vivienda, población y entorno urbano. Considera 
la construcción de indicadores que caractericen a la vivienda y a las personas 
que la habitan, en diferentes desgloses geográficos: a nivel de localidad para
aquéllas menores a 2,500 habitantes; y a nivel de manzana para las localidades 
de 2,500 o más habitantes, las cabeceras municipales y las localidades 
amanzanadas cercanas a las localidades de 5 mil y más habitantes.


# Cálculo del tamaño de muestra


Fijamos los valores de los componentes restantes como sigue:

* nivel de confianza 90% por tanto $z_{\alpha/2}=1.645$, 
* el efecto de diseño lo aproximamos en $Deff=4$, este valor es conservador y 
usaremos el piloto para obtener una mejor aproximación.
* el error relativo máximo aceptable lo fijamos en 15% (dos veces el de la
ENIGH), 
* para la tasa de no respuesta máxima esperada usaremos 20%, esto es 5
puntos porcentuales más que la usada por ENIGH.

Sustituimos estos valores junto con las aproximaciones de media y varianza 
y calculamos el tamaño de muestra.

```{r}
sample_size <- function(x_bar, var, deff = 4, r = 0.15, tnr = 0.20, 
    alpha = 0.1){
    z <- qnorm(1 - alpha / 2)
    (z ^ 2 * var * deff) / (r ^ 2 * x_bar ^ 2 * (1 - tnr))
}

sample_size(ing_edomex$media_ing, ing_edomex$var_ing)
```


# Bibliografía

* INEGI 2016. _"Encuesta Nacional de Ingresos Y Gastos de Los Hogares (Enigh-2016). Diseño Muestral."_ http://www.beta.inegi.org.mx/app/biblioteca/ficha.html?upc=702825091972.

* Lohr, S.L. 2009. _Sampling: Design and Analysis._ Advanced Cengage Learning. 

* Lumley, Thomas. 2016. _"Survey: Analysis of Complex Survey Samples."_ Wiley.
